臺灣高雄地方法院刑事判決　　　　　　 93年度重訴字第114號
 公　訴　人　台灣高雄地方法院檢察署檢察官
 被　　　告　乙○○　男　64.
 　　　　　　　　　　　一號
 選任辯護人　蘇精哲律師
　　　　　 　徐建光律師
上列被告因業務過失致死案件，經檢察官提起公訴（93年度偵字
第16403號），本院判決如下：
    主  文
乙○○從事業務之人，因業務上之過失致人於死，處有期徒刑壹
年。
    事  實
一、乙○○係以駕駛車牌號碼V2-861號之營業用小客車搭載乘客
    為業之駕駛員，為從事駕駛業務之人，於民國93年8 月15日
    下午11時25分許，駕駛前揭營業用小客車沿高雄市○○區○
    ○路，由南往北方向行駛，行經輔仁路與武廟路路口，依當
    時之客觀情狀天候晴、夜間有照明、視距良好、號誌正常、
    柏油路面，並無不能注意之情事，其原應注意汽車行進中駕
    駛人應注意車前狀況，隨時採取必要之安全措施及汽車行駛
    至交岔路口，轉彎車應讓直行車先行，並應遵守閃光黃燈交
    通號誌之指示，竟疏於注意，而於通過上開交岔路口，欲左
    轉入武廟路時，未留意車前狀況以採取必要之安全措施及注
    意轉彎車應讓直行車先行，竟貿然加速左轉，適同一時、地
    ，蔡明洲騎乘車牌號碼NE2-037 號重機車，沿高雄市○○區
    ○○路，由北往南方向行駛，致遭乙○○所駕之前揭營業用
    小客車於交岔路口以其右前方車輪處碰撞蔡明洲之重機車，
    致蔡明洲人車倒地，受有多處外傷，乙○○則因不及反應無
    法立刻煞停而繼續前進，致拖行蔡明洲約12.5公尺，且右側
    前後車輪均輾壓過蔡明洲身體，致使蔡明洲受有氣胸、並多
    處肋骨骨折、低溶血性休克、肝臟破裂等傷害，經送醫急救
    後，仍於同年月十六日上午五時十分許，傷重不治死亡。
二、案經丁○○告訴及高雄市政府警察局苓雅分局報請臺灣高雄
    地方法院檢察署檢察官偵查起訴。
    理  由
一、訊據被告乙○○對其於上揭時、地駕車業務過失肇事之犯罪
    事實，於本院審理時坦承不諱，惟辯稱當時伊沒有輾過被害
    人蔡明洲，是撞擊力過大將被害人撞飛云云。按汽車行駛時
    ，駕駛人應注意車前狀況及兩車併行之間隔，並隨時採取必
    要之安全措施；汽車行駛至交岔路口，其行進、轉彎，應依
    左列規定：一應遵守燈光號誌或交通警察之指示，六轉彎車
    應讓直行車先行。但直行車尚未進入交岔路口，而轉彎車已
    達中心處開始轉彎，直行車應讓轉彎車先行；道路交通安全
    規則第94條第3 項、第102 條第1 項第2 、6 款分別定有明
    文。而本件事故發生地點為交岔路口，且當時客觀情狀天候
    晴、夜間有照明、視距良好、號誌正常、柏油路面，並無不
    能注意之情事，被告當時並無飲酒精神狀態良好，依其智識
    、能力並無不能注意等情，有酒測分析結果、道路交通事故
    調查筆錄、道路交通事故現場圖及現場照片15幀附卷為證，
    是被告既無不能注意之情事，竟駕駛營業用小客車貿然於交
    岔路口左轉，未留意車前狀況以採取必要之安全措施及注意
    轉彎車應讓直行車先行行駛於慢車道，因而肇事，被告行為
    顯有過失，應堪認定，高雄市政府交通局車輛行車事故鑑定
    委員會鑑定意見，亦同此認定，有該會940104號鑑定意見書
    一紙可按。又被害人蔡明洲因本件車禍而傷重不治死亡，亦
    經台灣高雄地方法院檢察署檢察官督同檢驗員相驗屬實，製
    有相驗筆錄、相驗屍體證明書、驗斷書在卷可憑，則被告過
    失駕車肇事行為，與被害人之死亡結果間，自具有相當因果
    關係。
二、被告雖辯稱當時未輾過被害人云云，惟查被告所駕營業用小
    客車於前揭肇事時、地撞擊被害人後，仍續行拖行被害人且
    右側前後車輪均有輾過被害人等情，業據本院勘驗肇事當場
    之錄影翻拍光碟無訛，核與現場目擊證人丙○○、戊○證述
    目擊肇事營業用小客車輾過被害人之身體等情相符，是被告
    所駕營業用小客車有輾過被害人一節，洵堪認定。綜上查證
    ，被告之自白核與事實相符，被告辯稱未輾過被害人尚不足
    採，本件事證明確，被告犯行洵堪認定，應予依法論科。
三、被告係營業用小客車司機，職司營業用小客車之駕駛工作，
    為從事汽車駕駛業務之人，業據被告陳明在卷，並有汽車強
    制保險證影本1 紙可按。是核被告所為，係犯刑法第276 條
    第2 項之業務過失致死罪。公訴意旨認被告係犯刑法第284
    條第2 項之業務過失傷害罪嫌，容有未洽，爰於不妨害起訴
    基本社會事實同一之範圍內，予以變更起訴法條。爰審酌被
    告年逾60歲，其駕駛反應較慢，於職司營業用小客車駕駛業
    務時，本應更加注意車前狀況以採取必要安全措施，以防免
    事故之發生，詎未注意及之，反輕忽而肇事，造成致人於死
    之嚴重結果，雖肇事後即刻下車處理，犯罪後坦承犯行，但
    至今仍未與被害人家屬達成和解且本件被告過失情節非輕等
    一切情狀，量處如主文所示之刑，以資懲儆。
四、公訴意旨另以：乙○○肇事後為脫免責任，在預見若駕車輾
    過車前之倒地人員蔡明洲，足致生蔡明洲人身死亡可能之情
    形下，仍執意於該車禍發生後，蔡明洲人車倒地時，繼續駕
    車前進，容任該等結果之發生，並基於此不確定之殺人故意
    ，不加理會倒臥於在車前之蔡明洲而續踩油門前行，致該車
    右前輪及右後輪輾過蔡明洲之身體，使蔡明洲受有氣胸、並
    多處肋骨骨折、低溶血性休克、肝臟破裂等傷害，經送醫急
    救後，仍於同年月十六日上午五時十分許，傷重不治死亡，
    因認被告涉犯刑法第271第1項殺人罪嫌。
五、按犯罪事實應依證據認定之，無證據不得認定犯罪事實；又
    不能證明被告犯罪者，應諭知無罪之判決；刑事訴訟法第15
    4 條第2 項、第301 條第1 項分別定有明文。且其以情況證
    據（即間接證據）斷罪時，尤須基於該證據在直接關係上所
    可證明之他項情況事實，本乎推理作用足以確證被告有罪，
    方為合法，不得徒憑主觀上之推想，將一般經驗上有利被告
    之其他合理情況逕予排除（參照最高法院32年上字第67號判
    例）。再者，刑事訴訟上證明之資料，無論其為直接或間接
    證據，均須達於通常一般之人均不致有所懷疑，而得確信其
    為真實之程度，始得據為有罪之認定，若其關於被告是否犯
    罪之證明未能達此程度，而有合理懷疑之存在，致使無從形
    成有罪之確信，根據「罪證有疑，利於被告」之證據法則，
    即不得遽為不利被告之認定（參照最高法院76年台上字第49
    86號判例）。且刑事訴訟法第161 條已於民國91年2 月8 日
    修正公布，其第1 項規定：檢察官就被告犯罪事實，應負舉
    證責任，並指出證明之方法。因此，檢察官對於起訴之犯罪
    事實，應負提出證據及說服之實質舉證責任。倘其所提出之
    證據，不足為被告有罪之積極證明，或其指出證明之方法，
    無從說服法院以形成被告有罪之心證，基於無罪推定之原則
    ，自應為被告無罪判決之諭知（參照最高法院92年台上字第
    128 號判例）。
六、公訴意旨認被告涉犯刑法第271 條第1 項殺人罪嫌，無非係
    以被告自承當時車速為時速十五公里，且有聽到「碰」的撞
    擊聲，再參以現場刮地痕有12.5公尺，故足認被告當時已知
    肇事卻未停車，反繼續前行，是被告有殺人之未必故意，堪
    予認定。惟查：經本院於審理時當庭勘驗現場監視錄影帶之
    翻拍光碟，被告所駕之營業用小客車撞擊被害人至停車為止
    ，時間約八秒鐘，被告並無撞擊被害人後停車再開等情，業
    據本院勘驗無訛。而被告雖自承當時有聽到「碰」的一聲，
    但被告既然已逾六十歲，反應本較慢，且當時事起突然，被
    告因無法確定撞擊之對象而有所猶豫，致未能即時採取適當
    煞停措施，亦屬可能，但尚難據此認定被告有何殺人之預見
    、認識或意欲。公訴意旨以此認被告已有殺人之未必故意，
    恐嫌速斷。另證人丙○○雖於本院曾證稱被告撞到被害人後
    有停車約一分鐘後再開等語，但於本院勘驗光碟後，復稱：
    我確實有看到被告停車再開，但停車之時間多長已不記得等
    語，則證人就被告撞倒被害人後究停車多久後再開之事實，
    證述已非明確，再依據事故發生之時間為夜間十一點，且事
    故之發生甚為突然，一般人記憶難免有所模糊，是本院認應
    以當時監視錄影帶為主要認定依據，而依本院勘驗光碟之結
    果：被告撞及被害人機車後，並無停車再開之情形，附此敘
    明。是本件公訴人認被告涉犯前揭罪行，所為之舉證尚未能
    達通常一般之人均不致有所懷疑，而得確信其為真實之程度
    ，而有合理懷疑之存在，依據「罪證有疑，利於被告」之證
    據法則，即不得遽為不利被告之認定，揆諸首揭法條及判例
    意旨，本應為無罪之諭知，惟公訴意旨既認此部分與前開論
    罪科刑部分（公訴意旨認為構成業務過失傷害罪，業經本院
    變更起訴法條為業務過失致死罪）為牽連犯，屬裁判上一罪
    關係，爰不另為無罪之諭知，附此敘明。
據上論斷，應依刑事訴訟法第299 條第1 項前段、刑法第276 條
第2 項、罰金罰鍰提高標準條例第1 條前段，判決如主文。
本案經檢察官甲○○到庭執行職務。
中　　華　　民　　國　　94　　年　　4 　　月　　6 　　日
                        審判長法　官 莊崑山
                              法  官 曾鴻文
                              法  官 黃宣撫
如不服本判決，應於送達後10日內，向本院提出上訴狀。
以上正本證明與原本無異。
中　　華　　民　　國　　94　　年　　4 　　月　　8 　　日
　　　　　　　　　　　        書記官  鄭永媚
附錄本判決論罪之法條：
刑法276條第2項
從事業務之人，因業務上之過失犯前項之罪者，處5年以下有期
徒刑或拘役，得併科3,000 元以下罰金。
